【裁判字號】    98,台附,56
【裁判日期】    981105
【裁判案由】    違反證券交易法等罪
【裁判全文】
最高法院刑事附帶民事訴訟判決    九十八年度台附字第五六號
上 訴 人  甲○○
被上訴人  乙○○
上列上訴人因（與林慧珍等人）違反證券交易法等罪案件，對被
上訴人請求損害賠償，不服台灣高等法院中華民國九十八年八月
十一日第二審刑事附帶民事訴訟判決（九十八年度重附民字第四
五號），提起上訴，本院判決如下：
    主  文
上訴駁回。
    理  由
因犯罪而受損害之人，於刑事訴訟程序得附帶提起民事訴訟，對
於被告及依民法負損害賠償責任之人，請求回復其損害，刑事訴
訟法第四百八十七條第一項定有明文。是附帶民事訴訟之提起，
必以刑事訴訟程序之存在為前提，若刑事訴訟未經提起公訴或自
訴，即不得對於應負賠償責任之人，提起附帶民事訴訟（本院二
十九年附字第六四號判例參照）。本件係上訴人甲○○與林慧珍
、郭源泉等人被訴違反證券交易法等罪案件，經台灣台北地方法
院以九十五年度重訴字第八一號刑事判決，判處甲○○、林慧珍
、郭源泉等人罪刑後，上訴於原審法院以九十六年度上重訴字第
一○三號案件審理中，被上訴人乙○○為該刑事案件之受命法官
。嗣上訴人對於林慧珍、郭源泉提起刑事附帶民事訴訟後，認為
被上訴人於刑事案件進行中，未對林慧珍、郭源泉追查其資金之
流向、未命公訴人補正起訴書及漏裁上訴人為告訴人之有利證據
，爰以被上訴人即受命法官為被告，提起附帶民事訴訟，請求被
上訴人應給付上訴人美金428萬9992.28元及法定遲延利息。惟本
件被上訴人既未經提起公訴或自訴，即不得對之提起附帶民事訴
訟（依起訴之事實觀之，被上訴人並未與林慧珍、郭源泉有共同
侵權行為），其請求自非法之所許。原審因而駁回上訴人之訴及
其假執行之聲請，已敘明其理由。而刑事訴訟法第四百九十條前
段，準用第三百七十七條規定，上訴於第三審法院，非以判決違
背法令為理由，不得為之。是提起第三審上訴，應以原判決違背
法令為理由，係屬法定要件。如果上訴理由書狀並未依據卷內訴
訟資料，具體指摘原判決不適用何種法則或如何適用不當，或所
指摘原判決違法情事，顯與法律規定得為第三審上訴理由之違法
情形，不相適合時，均應認其上訴為違背法律上之程式，予以駁
回。本件上訴意旨，對於原判決所為前揭論斷，並未依據卷內資
料，具體指摘有何違背法令情形。上訴人依憑己見所為指陳，復
與法律規定得為第三審上訴理由之違法情形，不相適合。其上訴
自屬違背法律上程式，應予駁回。
據上論結，應依刑事訴訟法第四百九十條前段、第三百九十五條
前段，判決如主文。
中    華    民    國  九十八  年   十一   月    五    日
                      最高法院刑事第六庭
                          審判長法官  謝  俊  雄
                                法官  陳  世  雄
                                法官  魏  新  和
                                法官  吳  信  銘
                                法官  徐  文  亮
      本件正本證明與原本無異
                                      書  記  官
中    華    民    國  九十八  年   十一   月    九    日
                                                      V


司法院資訊處製作；財團法人民間司法改革基金會備份。
